【裁判字號】    90,交上更(一),8
【裁判日期】    900704
【裁判案由】    過失致死
【裁判全文】
臺灣高等法院刑事判決                          九十年度交上更（一）字第八號
    上  訴  人
    即  被  告  己○○
    選任辯護人  劉明鏡
右上訴人因過失致死案件，不服臺灣臺北地方法院八十六年度交訴字第二十六號，中
華民國八十六年十月二十三日第一審判決（起訴案號：臺灣臺北地方法院檢察署八十
五年度偵續字第四○八號），提起上訴，經判決後由最高法院發回更審，本院判決如
左：
    主  文
原判決撤銷。
己○○從事業務之人，因業務上之過失致人於死，處有期徒刑伍月。如易科罰金，以
佰元折算壹日。
    事  實
一、己○○係欣欣客運公司司機，為從事駕駛業務之人，於民國（下同）八十五年一
    月二十日六時三十分許，駕駛車號ＡＣ－四三九號營業大客車，沿台北市○○○
    路北向南行駛，右轉青島東路時，應注意轉彎車應讓直行車先行，而依當時天候
    晴、路況良好，並無不能注意之情事，竟疏於注意讓在同向右側酒後騎乘ＧＡＵ
    －五七六號機車、沿林森南路直行之陳建彰先行，該大客車右側車身與機車車頭
    擦撞，致未戴安全帽之陳建彰倒地受傷，經送醫急救，延至同年月二十九日三時
    二十二分許，因腦挫創傷、顱內出血，不治死亡。
二、案經己○○自首，經台北市政府警察局中正第一分局移送，及陳建彰之母丁○○
    、姊乙○○、兄丙○○訴由臺灣臺北地方法院檢察署檢察官偵查起訴。
    理  由
一、訊據上訴人即被告己○○固不否認於右揭時間駕車路過現場，惟矢口否認其有過
    失及撞死陳建彰，辯稱：伊並非沿台北市○○○路北向南行駛至青島東路口，右
    轉青島東路方向行駛，而係沿青島東路東向西行駛，途經林森南路口，遭北向南
    行駛之被害人酒後騎乘機車撞及其車右側車身，伊實無從防範云云。惟查：
  (一)右揭事實，業據被害人陳建彰之母丁○○、姊乙○○、兄丙○○指訴綦詳，並有
    道路交通事故調查報告表（一）、（二）等影本各一件、談話紀錄表影本三件，
    及照片二十六幀附卷可稽，而被害人因本件車禍死亡，亦經檢察官督同法醫師相
    驗屬實，制有勘驗筆錄、相驗屍體證明書、驗斷書各一件附卷可憑。
  (二)原審履勘現場比對卷附血跡照片所顯示，血跡位在南向北起算第十一條斑馬線紋
    上，是即位於青島東路雙黃線延長線附近，果如被告所辯伊車係沿青島東路東向
    西行駛，則必須伊車行駛在來車道上遭被害人車側撞，或行駛在遵行車道上遭撞
    而被害人滑入伊車車底，血跡始可能落於前揭位置，此有原審勘驗筆錄一件及血
    跡照片二幀可稽。被告於原審審理中自承被害人死亡在其車子外後方（見原審卷
    第二十六項反面），並非倒在伊車車底等情，又證人甲○○於檢察官訊問時陳稱
    ：「（事發當時你在七－一一商店服務？）有的，店是在林森南路、青島東路交
    叉口」「我沒看到大客車的行車方向，我只看到車禍後，當時車子已停在青島東
    路與林森北路口，車頭朝西南，車尾朝東北，不過是稍比較偏南，車尾比較偏北
    。」（見偵續卷第二十二頁）、於原審勘驗現場訊問時證稱：「公車是停在林森
    南路與青島東路交叉路口，位於林森南路最外側車道，車頭向西南，車尾向東北
    ，車頭有超過青島東路雙黃線之延長線不多，車頭還沒有到達斑馬線。」「機車
    倒地位置在青島東路雙黃線之延長線上，在林森南路外側車道靠近斑馬線左邊，
    沒有壓到斑馬線，公車與機車位置很近不到一公尺，機車騎士倒地位置在機車旁
    邊。」「（你能否確定該公車就是肇事車輛？）我能確定。」（見原審卷第一一
    四頁反面、第一一五頁），於本院調查時供稱：「我當時在那裡的超商做事，我
    聽到有人撞到的聲音，有人在叫，我出去就看到公車停在那裡，車身是停在林森
    北路與青島東路口，車身是與林森北路平行，但是有點斜，往中山南路斜，屍體
    是在青島東路的斑馬線中間。」（見本院九十年六月十一日訊問筆錄）；告訴人
    所舉證人馮玉廷於檢察官訊問時陳稱：「．．到肇事路口，有部公車好像由林森
    北路右轉青島東路，我未看到當場撞的情況，我是看到撞後的狀態，．．。」（
    見偵卷第四十八頁反面），二人並當庭繪製現場圖在卷，比對該二現場圖大致相
    合，已足證被告大客車係沿台北市○○○路北向南行駛至青島東路口，右轉青島
    東路時肇事。被告所辯，要無可採。至證人即欣欣客運站長謝登鶴雖到庭陳明被
    告行車路線，依規定應為沿著青島東路東向西行，惟證人並非現場目擊者，所述
    僅屬個人之臆測，且與上揭目擊證人說詞不合，自無足取。
  (三)按汽車行駛至交岔路口，轉彎車應讓直行車先行，道路交通安全規則第一百零二
    條第一項第六款前段定有明文。被告為職業駕駛人，理應注意及此，依當時情況
    ，天候晴、路況良好，業據證人即警員戊○○供明在卷，並無不能注意之情事，
    竟能注意而不注意以致肇事，即有過失。本件車禍經台北市車輛行車事故鑑定委
    員會鑑定及台北市政府交通局覆議結果，認若被告車係北向西右轉，被害人車北
    向南直行，則被告車右轉彎未讓直行車先行，及被害人酒後駕車為肇事原因，有
    意見書及覆函在卷可稽。至於台北市政府交通局覆議意見認營大客車行向沿青島
    東路東自西行駛可能性較大云云，因交通局袛參酌大客車學生專車路線及血跡、
    碎片及撞擊位置，未參酌現場目擊証人之証述，殊嫌未周，此部分認定自有失誤
    ，為本院所不採。又被害人酒後駕車部分，根據被害人急救之醫師表示，被害人
    肇事後酒味濃厚，因被害人當時使用呼吸急救器材，故無法測其酒精含量（見交
    通警察大隊交通事故現場談話紀錄表），仍可見被害人飲酒過量後駕車，亦同為
    本件肇事之原因，惟此仍不能因此解免被告過失之責。而被害人因本件車禍死亡
    ，被告之過失行為與被害人受傷致死間，核有相當因果關係。
  綜上，本件事證明確，被告犯行堪以認定，應依法論科。
二、被告係欣欣客運公司司機，為從事駕駛業務之人，核其所為，係犯刑法第二百七
    十六條第二項之罪。被告肇事後，警方獲報時，不知肇事人姓名，警員至現場處
    理時，被告在場坦承為肇事人，有自首查詢表一件在卷可稽，是其對於未發覺之
    罪，自首而受裁判，應減輕其刑。原審論處被告罪刑，本非無見，然本件車禍發
    生，被害人酒後駕車亦同為肇事原因，原審未為審酌，尚有未洽，被告上訴否認
    犯罪，雖無理由，惟原判決既有上述可議之處，仍屬無可維持，自應由本院予以
    撤銷改判。爰審酌被告素行，其過失程度，被害人酒後駕車與有過失，被告迄未
    與被害人家屬達成和解，及犯後否認過失等一切情狀，量處如主文所示之刑，並
    諭知易科罰金折算之標準，以示懲儆。
據上論斷，應依刑事訴訟法第三百六十九條第一項前段、第三百六十四條、第二百九
十九條第一項前段、刑法第二百七十六條第二項、第六十二條前段、第四十一條第一
項，罰金罰鍰提高標準條例第一條前段、第二項，判決如主文。
本案經檢察官柯麗鈴到庭執行職務。
中      華      民      國     九十     年      七      月      四      日
                              臺灣高等法院刑事第五庭
                                  審判長法  官  曾  德  水
                              法  官  林  立  華
                                        法  官  楊  貴  雄
右正本證明與原本無異。
如不服本判決應於收受送達後十日內向本院提出上訴書狀，其未敘述上訴之理由者並
得於提起上訴後十日內向本院補提理由書（均須按他造當事人之人數附繕本）。
                                        書記官  林  淑  貞
中      華      民      國     九十     年      七      月      六      日
附錄：本判決論罪科刑法條全文
刑法第二百七十六條第二項：
二從事業務之人，因業務上之過失犯前項之罪者，處五年以下有期徒刑或拘役，得併
  科三千元以下罰金。


司法院資訊處製作；財團法人民間司法改革基金會備份。
